【裁判字號】    89,訴,1267
【裁判日期】    891130
【裁判案由】    侵權行為損害賠償
【裁判全文】
臺灣臺南地方法院民事判決  八十九年度訴字第一二六七號
    原      告  甲○○
    法定代理人  乙○○
    被      告  丙○○
右當事人間請求損害賠償事件，原告提起刑事附帶民事訴訟，經本院刑事庭裁定移送
民事庭，本院判決如左：
    主    文
被告應給付原告新台幣陸萬伍仟零捌拾伍元，及自民國八十八年十二月三十一日起至
清償日止，按週年利率百分之五計算之利息。
原告其餘之訴駁回。
訴訟費用由被告負擔二十分之一，餘由原告負擔。
本判決原告勝訴部分於原告以新台幣貳萬壹仟柒佰元供擔保後，得假執行。
原告其餘假執行之聲請駁回。
    事    實
甲、原告方面：
一、聲明：被告應給付原告新台幣（下同）一百二十二萬九千八百四十五元，及自起
    訴狀繕本送達之翌日起至清償日止，按週年利率百分之五計算之利息，並願供擔
    保，請准宣告假執行。
二、陳述：被告於民國八十八年二月七日十五時許，駕駛車號Ｄ２－２０３１號自小
    客車，沿台南市○○區○○路內側車道由北向南行駛，至台南市○○區○○路一
    百四十巷三十七弄北側附近，因疏於注意車前狀況並隨時採取必要安全措施，又
    無不能注意之情事，竟高速行駛，將正欲穿越該處馬路之原告衝撞，致原告受有
    左脛骨、腓骨骨折及頭部外傷併右側硬腦膜上出血等傷害，原告為本案受害人，
    遭受前述傷害後，至目前為止，已支付健保自費負擔部分共二萬九千八百四十五
    元，又原告為正在發育中之十四歲少年，頭部受傷，嚴重影響腦智，而脛骨及腓
    骨骨折，將來勢須開刀拔出鋼釘，所受之精神上痛苦甚為重大，為此請求被告支
    付精神慰撫金一百二十萬元，總計被告應給付原告一百二十二萬九千八百四十五
    元，並請求被告給付自起訴狀繕本送達之翌日起至清償日止，按週年利率百分之
    五計算之利息。
三、證據：提出國立成功大學醫學院附設醫院診斷證明書十八紙、保險醫療費用證明
    二紙、醫療費用收據、存摺各一紙為證。
乙、被告方面：被告未於言詞辯論期日到場，亦未提出準備書狀作何聲明或陳述。
丙、本院依職權調閱八十八年度交易字第三九八號刑事卷（含台灣台南地方法院檢察
    署八十八年度偵字第四三三０號偵查卷、台南市警察局第四分局刑案偵查卷），
    並依向國立成功大學醫學院附設醫院函查原告之傷勢及復原狀況，及向財政部台
    灣省南區國稅局台南市分局函查兩造之所得稅申報資料及財產狀況資料表。
    理    由
一、程序方面：本件被告經合法通知，未於言詞辯論期日到場，核無民事訴訟法第三
    百八十六條各款所列情形，爰依原告聲請，由其一造辯論而為判決。
二、原告主張被告於於八十八年二月七日十五時許，駕駛車號Ｄ２－２０３１號自小
    客車，沿台南市○○區○○路內側車道由北向南行駛，至台南市○○路一百四十
    巷三十七弄北側附近，撞擊正欲穿越該處馬路之原告，致原告受有左脛骨、腓骨
    骨折及頭部外傷併右側硬腦膜上出血等傷害，業據提出國立成功大學醫學院附設
    醫院診斷書二紙為證，並經本院依職權調閱台南市警察局第四分局刑案偵查卷宗
    內附之偵訊筆錄四份、交通事故現場蒐證照片四張、道路交通事故調查報告表一
    份在卷可參。且依被告於前開偵訊筆錄陳稱：「我於八十八年二月七日十五時五
    分駕駛Ｄ２－２０３１號自小客車沿文平路內側快車道北向南行駛至肇事地點，
    在我快要到達肇事地點時，我就看到右前方有三、四名小朋友在路邊完耍，而當
    我車輛到達肇事地點時，就有一位小朋友突然衝至快車道，而我煞車不及，結果
    就撞到他」等語，則顯見被告於行經肇事地點之前，即已察見原告於事故現場，
    則其對原告會突然占用被告行駛之車道一節，自有預見可能性，並當提高警覺採
    取預防措施以避免事故之發生，而依當時情狀，被告亦顯有採取預防措施之可能
    性，乃被告仍如常行駛，致撞及原告，核其所為，難謂無過失。且本件前經本院
    刑事庭送請台灣省台南區車輛行車事故鑑定委員會鑑定，據其鑑定結果亦認定：
    「甲○○徒步行走，穿越未注意左右來車，與丙○○駕駛小客車，未注意車前狀
    況，同為肇事原因。」而被告因本件車禍案件，亦經本院刑事庭以：「被告丙○
    ○顯無不能注意之情事，竟疏未注意及此，猶貿然快速前行致煞車不及而撞及被
    害人甲○○，被告之行為自有過失甚明，且應負肇事責任」，據以依過失傷害罪
    判處有期徒刑三月確定，此有本院調閱之八十八年度交易字第三九八號刑事卷可
    憑。從而本件被告因過失撞及原告成傷等情，堪可認定。
三、按因故意或過失，不法侵害他人之權利者，負損害賠償責任。又不法侵害他人之
    身體、健康、名譽或自由者，被害人雖非財產上損害，亦得請求賠償相當之金額
    ，民法第一百八十四條第一項前段及第一百九十五條第一項前段分別定有明文。
    本件被告過失撞擊原告，致原告左脛骨骨折、頭部外傷併右側硬腦膜上出血，業
    如前述，則原告本於侵權行為之法律關係請求被告賠償所支出之醫療費及精神慰
    藉金，揆諸前揭規定，核無不合。爰就原告請求之醫療費及精神慰撫金審酌如下
    ：
（一）醫療費：依原告所提國立成功大學醫學院附設醫院診斷證明書十八紙、保險醫
      療費用證明二紙、醫療費用收據一紙所示，原告因本件車禍計支出醫療費三萬
      四千零五十三元，惟其中證明書費用一千四百八十元既非因傷支出之醫療費用
      ，自應予扣除，故原告因本件車禍，所得請求之醫療費用為三萬二千五百七十
      三元，原告請求被告給付二萬九千八百四十五元，洵屬有據。
（二）精神慰撫金：依原告提出之診斷證明書所載，原告所受傷害係在頭部及腿部，
      經向國立成功大學醫學院附設醫院函查原告受傷及治療情況，據該院以八十九
      年十月三十一日八九成附醫外字第八四二九號函復稱：「病患於八十八年二月
      七日入院，於八十八年二月十二日施予骨折復位及骨內鋼釘固定，復於八十九
      年二月九日住院，於八十九年二月十日施予骨內鋼定拔除（骨折已痊癒），病
      患之左下肢骨折已痊癒，且膝、踝關節與活動度已正常，應視同正常人，且可
      從事正常活動。」「病人甲○○八十八年二月七日因車禍致右顱骨骨折及硬腦
      膜上血腫及左下肢骨折來本院急診，當日神經外科緊急開顱手術清除其顱內血
      腫約五十西西，術後病人恢復意識，無明顯重大神經後遺症。八十八年二月十
      二日病人轉骨科進行左下肢骨折固定手術。」據此，則原告因本件車禍致右顱
      骨骨折、硬腦膜上血腫及左下肢骨折，並施行骨內鋼骨固定及開顱手術，顯見
      其所受傷勢非輕，惟經就醫後，左下肢已可正常活動，右顱傷部無明顯後遺症
      。本院審酌原告所受傷勢，並參酌原告現為高中學生，被告雖未到庭陳述，惟
      據本院函查兩造之所得稅申報資料及財產狀況資料所示，原告之法定代理人乙
      ○○現有土地十一筆、房屋八間，並有投資三筆，其經濟狀況良好，被告則無
      財產資料，本院斟酌兩造之前開經濟能力、身分、地位等一切情狀，認原告所
      受之非財產上損害賠償之請求以二十二萬元為適當，逾此數額之請求，難認為
      正當，不應准許。
四、又按損害之發生或擴大，被害人與有過失者，法院得減輕賠償金額或免除之，民
    法第二百十七條第一項定有明文。查本件事故之發生，被告固有前述之過失，然
    原告為行人，依道路交通安全規則第一百三十三條規定，本應在劃設之人行道行
    走，在未劃設人行道之道路，亦應靠邊行走。又依同法第一百三十四條第五款規
    定，在未設有行人穿越道亦非禁止穿越之路段穿越道路時，應注意左右無來車，
    始可小心迅速穿越。而依本件台南市警察局第四分局刑案偵查卷所示，肇事現場
    並未劃設人行道，復無禁止穿越之標誌，則原告固得穿越道路，惟仍應注意當時
    行車狀況，並於左右無來車後始得穿越，其既未注意及此，致遭被告所撞，顯就
    本件事故之發生與有過失。況依本院八十八年度交易字第三九八號刑事卷內附台
    灣省台南區車輛行車事故鑑定委員會就本事故所為之鑑定亦認定：「甲○○徒步
    行走，穿越未注意左右來車，與丙○○駕駛小客車，未注意車前狀況，同為肇事
    原因。」且查事故現場為快車道，被告當時乃駕駛車輛，自有優先於原告通行之
    權，是原告自應讓被告先為通行，竟疏未注意，則原告顯就本件事故為肇事主因
    ，被告僅為肇事次因，本院審酌前開情況，認原告與被告兩人應負擔之過失責任
    ，分別以百分之六十、百分之四十為適當，爰依雙方過失程度，減輕被告賠償金
    額百分之六十，即被告應賠償原告九萬九千九百三十八元。又按保險人依本法規
    定給付之保險金，視為加害人或被保險人損害賠償金額之一部分；加害人或被保
    險人受賠償請求時，得扣除之，強制汽車責任保險法第三十條定有明文。本件原
    告因本件事故，已受領保險金三萬四千八百五十三元，此有原告所提存摺一份附
    卷可參，從而原告所受領之此部分保險金額，依前開規定，應予以扣除，據此，
    原告因本件事故，所得請求之金額為六萬五千零八十五元。
五、從而，原告依據侵權行為之法律關係，請求被告給付原告一百二十二萬九千八百
    四十五元，及自起訴狀繕本送達之翌日起至清償日止，按週年利率百分之五計算
    之利息，於六萬五千零八十五元，及自起訴狀繕本送達之翌日即八十八年十二月
    三十一日起至清償日止，按週年利率百分之五計算之利息之範圍內，核屬正當，
    應予准許，逾此部分之請求，即無理由，應予駁回。
六、原告陳明願供擔保，聲請宣告假執行，於其勝訴部份，核無不合，爰酌定相當之
    擔保金額宣告之；其餘假執行之聲請，因訴之駁回而失所依附，不予准許。
七、據上論結：本件原告之訴，為一部有理由，一部無理由，並依民事訴訟法第三百
    八十五條第一項前段、七十九條但書、第三百九十條第二項，判決如主文。
中      華      民      國    八十九    年    十一    月      三十      日
                                臺灣臺南地方法院民事第三庭
~B法      官  林富郎
右為正本係照原本作成。
如對本判決上訴，須於判決送達後廿日內向本院提出上訴狀（須附繕本）。
中      華      民      國    八十九    年    十一    月      三十      日
~B法院書記官  何小玉


司法院資訊處製作；財團法人民間司法改革基金會備份。
